【裁判字號】    99,交聲,190
【裁判日期】    991111
【裁判案由】    違反道路交通管理處罰條例
【裁判全文】
臺灣宜蘭地方法院交通事件裁定         99年度交聲字第190號
原處分機關  交通部公路總局臺北區監理所宜蘭監理站
異  議  人
即受處分人  甲○○
上列受處分人因違反道路交通管理處罰條例案件，對於交通部公
路總局臺北區監理所宜蘭監理站民國99年7月19日所為之宜監字
第裁43─Z00000000號裁決聲明異議，本院裁定如下：
    主  文
異議駁回。
    理  由
一、原處分意旨略以：異議人即受處分人甲○○於民國99年5月2
    0日上午8時55分許，駕駛車牌號碼3391-WW號小客車，行駛
    於高速公路，不遵使用行車管制規定，在最高速限為時速90
    公里之國道五號高速公路北向42公里處，以時速114公里之
    速度超速行駛，經國道公路警察局第九警察隊以公警局交字
    第Z00000000號製單舉發，交通部公路總局臺北區監理所宜
    蘭監理站遂依道路交通管理處罰條例第33條第1項第1款、第
    63條第1項第1款規定，裁處受處分人罰鍰新臺幣三千八百元
    ，併記違規點數一點。
二、異議意旨略以：異議人甲○○固有於99年5月20日上午8時55
    分許，駕駛車牌號碼3391-WW號小客車，行經國道五號高速
    公路北向42公里處，然當時異議人有使用定速裝置，將速度
    定在時速98公里至100公里之間，異議人不可能有超速之違
    規行為，且警方根本無法提出證據證明其所出示測速儀器上
    所顯示之時速114公里是異議人所駕車輛之時速。為此，聲
    明異議，請求撤銷原處分。
三、按汽車行駛於高速公路、快速公路或設站管制之道路，不遵
    使用限制、禁止、行車管制及管理事項之管制規則，而有行
    車速度超過規定之最高速限或低於規定之最低速限之行為者
    ，處汽車駕駛人新臺幣三千元以上六千元以下罰鍰，併計違
    規點數一點，道路交通管理處罰條例第33條第1項第1款、第
    63條第1項第1款定有明文。經查：
（一）異議人並不否認「99年5月20日上午8時55分許，伊駕駛車
      牌號碼3391-WW號小客車，行經最高速限限制為時速90公
      里之國道五號高速公路北向42公里處，為警方攔停，警方
      出示測速儀器上所顯示之時速114公里予伊觀看後，警方
      表示伊已超速，即開單告發。」之事實（見本院卷第17頁
      ），且有舉發違反道路交通管理事件通知單一件在卷可稽
      。
（二）其次，證人即舉發員警丙○○於本院調查時結證「99年5
      月20日上午8時55分許，我跟乙○○在國道五號高速公路
      北向42公里處執行交通稽查勤務，我們將警車是停在避車
      彎執行取締超速的勤務，該處是稍微下坡的路段。當我用
      測速儀器對著車號3391-WW號小客車測速的結果，測得該
      車的行車速度是時速114公里，當地限速是時速90公里，
      我們就將該車攔停，告知駕駛人其已超速，並將測速儀器
      上面的數字顯示給駕駛人就是異議人看，異議人求情要求
      不要舉發，但是我們還是依法開單告發，異議人遂拒簽舉
      發單，我們告知異議人應到案時間後，便將舉發單交給異
      議人。當天我所使用的測速儀器是紅外線雷射測速儀，其
      測速原理是測速儀器發射雷射光束一條，對準目標車輛的
      車頭，雷射光束碰到車輛後反射回來，儀器接受後，便可
      測出目標車輛之速度。當天我對3391-WW號小客車測速時
      ，測距是672公尺，測速儀器雷射光束射出672公尺後之光
      束寬度約1公尺，當我對3391-WW號小客車測速時，雷射光
      束發出至反射回來儀器接收之過程中，雷射光束並沒有被
      其他的車輛或是物體阻隔掉，當我對3391-WW號小客車測
      速時，該車前後左右並無其他車輛，所以並沒有被其他車
      輛阻隔到我的測速。當天我們使用的測速儀器並無照相或
      錄影的功能，我們當天使用的測速儀器已經經過檢驗合格
      ，且當天的功能也是正常的。當天我們執勤時，車輛並不
      會很多，車輛是一波一波的，當我在操作測速儀器對3391
      -WW號小客車進行測速時，整個儀器的操作過程都是正常
      的，並沒有被其他車輛或是物體阻隔到測速。當天我出示
      給異議人看的測速儀器上面之速度，確實是我針對3391-W
      W號小客車測速後所得來的數字，我不是把其他車輛的速
      度拿給異議人看。」等語綦詳（見本院卷第28至33頁），
      核與證人即舉發員警乙○○於本院調查時所結證「99年5
      月20日上午8時至12時，我跟丙○○在國道5號高速公路北
      向42公里處，執行取締超速的勤務，該處是下坡路段。當
      天早上8時55分許，丙○○操作測速儀器測得3391-WW號小
      客車超速，丙○○就叫我開警示燈將該車攔下，之後丙○○趨前向駕駛索取證件，並告知攔查事由及違規情形。99
      年5月20日上午8時許，我們執勤的路段車輛不多，當天我
      們所使用測速儀器已經檢驗合格，當天的功能也是正常的
      ，該測速儀器並無照相或是錄影的功能，其測速原理是雷
      射測速儀器發射出雷射光束對準目標車輛的車頭，雷射光
      束反射回來儀器接收，就可以測出目標車輛之車速。」之
      情節相符（見本院卷第18至20頁），並有雷射測速儀檢定
      合格證書在卷可稽。而證人丙○○雖係本件原處分機關認
      定異議人有前揭違規行為之舉發員警，證人乙○○亦係當
      天與丙○○一同執勤之員警，然因異議人並無法舉出或請
      本院調查任何對其有利之證據資料，以使本院對證人所供
      述之異議人違規事實產生任何合理之懷疑，且於本件卷存
      證據資料內，亦無任何積極證據足以證明證人丙○○、乙○○上開供述係屬虛偽，更無足以令人顯信渠等供述為不
      可採之品性證據或前科證據存在，且衡諸證人丙○○、乙○○與異議人素不相識，並無宿怨，亦無仇隙，渠等顯無
      自陷於偽證罪之追訴而構詞誣賴異議人之理，故自不得以
      證人丙○○、乙○○為本件開單告發員警，即全盤抹煞渠
      等在訴訟上之證人資格或其證詞之真實性。更何況，經勘
      驗員警所提出舉發當時之蒐證錄音光碟，於舉發當時異議
      人曾與員警為以下之對話內容「
      員警一：99年5月20日取締交通違規3391-WW開始錄音。
      員警二：先生，麻煩駕、行照看一下好嗎？
      員警二：甲○○先生嘿喔？
      異議人：嘿啊。
      員警二：你知道這路段限多、限速多少嗎？
      異議人：90啊！
      員警二：限速90，你開到114、600、672公尺處拍測照測
              速給你、給你看一下，太快了呴！依規定要製單
              ，稍待一下啊呴！
      異議人：沒有啦！（台語）
      員警一：車上坐就好，不用下車。（台語）
      異議人：嗄？
      員警一：車上坐就好，不用下車，危險。太快了啦...那個
              ...90你開到...你這...。（台語）
      異議人：啊...你這個...我知道、我常要上班、都要去宜
              蘭上班，你也不要這樣。（台語）
      員警一：安全比較重要啊！
      異議人：啊...你這樣，我實在是...講無情的，我知道啦
              ！我這樣、外面跑這麼多了，我怎麼會不知道？
               ....真的不行嗎？要這樣...。（異議人答：這
               是我的聲音沒錯。）
      員警一：太快了啦！你這樣...。
      員警二：超過90就不行了，你已經開到100多去了...。
      員警一：太快了、歹勢...太快了呴...
      （錄音播放時間1分48秒至5分25秒無相關談話內容）
      （錄音播放時間5分26秒開始，對講機通話聲。）
      員警二：來、先生麻煩一下簽收一下。
      員警一：不要簽嘿喔？你等一下呴、路肩加速了以後、後
              面沒有車時再切入交流道比較安全。5日就可以
              、15日以內去郵局啦，不要超過時間會罰比較多
              喔！來、駕、行照跟紅單給你呴，不要簽嘛呴！
              ？拒簽嘛呴！？來、駕、行照跟紅單給你呴。33
              91-WW製單完畢紀錄。」（參見本院卷第31至32
              頁勘驗筆錄），依上開通話內容觀之，異議人於
      遭員警攔下當時，雖無明白向舉發員警坦承有超速行駛之
      違規行為，然由異議人當時曾向員警求情不要開單之舉動
      ，即足以佐證證人即舉發員警指異議人有超速行駛之違規
      行乙節，應非虛構，否則異議人豈有向員警求情不要開單
      之理。依此，足徵證人丙○○、乙○○所為之前揭證詞，
      應堪信為真實，異議人空言否認證人丙○○、乙○○證詞
      之真實性，並辯稱「伊並未超速」云云，自不足採。
（三）至於異議人雖一再辯稱「當天伊有使用定速裝置，將速度
      定在時速98公里至100公里之間，伊不可能超速。警方根
      本無法提出證據證明其所出示測速儀器上所顯示之時速11
      4公里係伊所駕車輛之時速。」云云，然交通警察製單舉
      發違反道路交通管理處罰條例所列之違規行為，係公務員
      基於職務上之權力，依法所為之公法上行為，基於公務員
      為公法上行為具有公信力之原則，該行政行為當可被推定
      為真正，其據以依法處分之事實認定原則上亦應被推定為
      正確無誤。而本此公信原則，立法者更於道路交通管理處
      罰條例第92條第4項為授權之規定，授權交通部、內政部
      制定違反道路交通管理事件統一裁罰基準及處理細則，俾
      使執勤員警得當機處分以達維護交通秩序、安全之行政目
      的。更何況，交通違規行為通常於瞬間發生並結束，若要
      求執勤員警所有的舉發行政行為均需預留照相、錄音、錄
      影或其他科學證據以證其實，則國家維護交通秩序、安全
      之行政措施勢必窒礙難行，故刑事訴訟法就犯罪證據有關
      之規定中，與屬行政秩序罰之交通違規裁罰本質不合之部
      分，於道路交通案件處理程序內，自不在準用之列。本件
      情形，舉發員警當天係使用經檢驗合格且功能正常之測速
      儀器（未有自動拍照取證功能）針對3391-WW號小客車進
      行測速，測得3391-WW號小客車時速114公里，測速結果並
      沒有受到3391-WW號小客車附近車輛影響，且已將測速儀
      器上所顯示之時速114公里出示予異議人觀看之事實，已
      據證人即舉發員警丙○○、乙○○證述甚詳，而異議人既
      未就舉發員警之舉發有誤提出相關證據以供調查，本院經
      查亦無任何證據足資證明舉發員警有捏造事實違法取締之
      情事，則舉發員警本其維護交通秩序、安全職責所為之本
      件舉發，自應受到合法、正確之推定。更何況，依前揭蒐
      證錄音內容，亦足佐證舉發員警指異議人有超速行駛之違
      規行為，並非虛構，而異議人就其當天駕車時「有使用定
      速儀器，並將速度定在時速98公里至100公里之間」、「
      所示用之定速儀器是否功能正常」等情，復又無法提出任
      何佐證以供本院審酌，則異議人空言辯稱「伊有使用定速
      裝置，將速度定在時速98公里至100公里之間，伊不可能
      超速，警方無法提出證據證明其所出示測速儀器上所顯示
      之時速114公里是伊所駕車輛之時速。」云云，諉無足取
      。
（四）從而，異議人於99年5月20日上午8時55分許，駕駛車牌號
      碼3391-WW號小客車，行駛於高速公路，不遵使用行車管
      制規定，在最高速限為時速90公里之國道五號高速公路北
      向42公里處，以時速114公里速度超速行駛之違規事實，
      已堪認定。
四、綜上所述，原處分機關所為之本件裁決，核與前舉道路交通
    管理處罰條例第33條第1項第1款、第63條第1項第1款之規定
    相符，並無違法或不當之處，故異議人以首揭情詞，對於上
    開裁決提起異議，並無理由，應予駁回。
五、據上論斷，依道路交通事件處理辦法第18條，裁定如主文。
中    華    民    國    99    年    11    月    11    日
                  交通法庭法  官  劉家祥
以上正本證明與原本無異。
如不服本裁定，應於裁定送達後5日內，向本院提出抗告狀。（
應附繕本）
                          書記官  葉書毓
中    華    民    國    99    年    11    月    11    日

司法院資訊處製作；財團法人民間司法改革基金會備份。
